【裁判字號】    97,台上,2516
【裁判日期】    970612
【裁判案由】    違反毒品危害防制條例
【裁判全文】
最高法院刑事判決            九十七年度台上字第二五一六號
上  訴  人  甲○○
            乙○○
                    號4樓
            丙○○
上列上訴人等因違反毒品危害防制條例案件，不服台灣高等法院
中華民國九十六年六月二十一日第二審判決（九十六年度上訴字
第一四三四號，起訴案號：台灣宜蘭地方法院檢察署九十五年度
偵字第七六八、二六四八、二九一四號），提起上訴，本院判決
如下：
    主  文
上訴駁回。
    理  由
按刑事訴訟法第三百七十七條規定，上訴於第三審法院，非以判
決違背法令為理由，不得為之。是提起第三審上訴，應以原判決
違背法令為理由，係屬法定要件。如果上訴理由書狀並未依據卷
內訴訟資料，具體指摘原判決不適用何種法則或如何適用不當，
或所指摘原判決違法情事，顯與法律規定得為第三審上訴理由之
違法情形，不相適合時，均應認其上訴為違背法律上之程式，予
以駁回。本件原判決認定上訴人甲○○、乙○○、丙○○有原判
決事實欄所載犯行，係依憑證人林錦城、林憲雄、崔原榮、林士
雄、李漢傑、王欽澤、林志宗、王朝明、吳忞德、林文志於偵查
中或第一審之證詞，及扣案之海洛因四小包暨經鑑定結果確含有
第一級毒品海洛因成分，合計淨重三．七六公克（空包裝重０．
九七公克），純度以一％計，純質淨重約０．０四公克之法務部
調查局民國九十四年十二月十四日調科壹字第三００００一三七
八號鑑定書、帳冊一本、撕毀之帳單二張、分裝袋三包、分裝袋
三十個等證據，因而撤銷第一審之科刑判決，改判仍論處甲○○
共同連續販賣第一級毒品（累犯，有期徒刑十年）、共同連續販
賣第二級毒品（累犯，有期徒刑四年），乙○○共同連續販賣第
一級毒品（有期徒刑八年）、共同連續販賣第二級毒品（有期徒
刑三年八月）；丙○○共同連續販賣第一級毒品（累犯，有期徒
刑七年六月）、共同連續販賣第二級毒品（累犯，有期徒刑三年
八月）等罪刑。已敘明所憑之證據及其認定之理由。對於上訴人
等均矢口否認有何販賣第一級毒品海洛因及第二級毒品安非他命
之犯行，甲○○所辯：從來沒有販賣海洛因及安非他命，伊只有
施用毒品，伊是與他們一起合資購買毒品來施用或幫忙調貨，並
沒有販賣。乙○○所辯：李漢傑、王欽澤、林志宗、林文志都不
認識，也從未交付海洛因或安非他命給他們，被查扣的帳單是甲
○○寫的。及丙○○所辯：是透過甲○○買毒品，並沒有販賣毒
品，伊是與林文志合買海洛因等云云。何以均不足採，亦已依據
卷內資料予以指駁。從形式上觀察，原判決並無違背法令之情形
存在。上訴意旨，甲○○、乙○○略以：證人李漢傑、林錦城、
王欽澤、林文志、林志宗、吳忞德、林士雄、林憲雄、陳偉棋、
崔原榮等人於第一審法院審理時，對於向藥頭買毒品時是現金交
易或是欠帳之詰問，均證稱係以現金交易等語，且現今毒品市場
之交易，確以現金交易之方式為主，證人等於偵查中對於交易毒
品之欠帳證詞，與事實不符，原審採信扣案帳單所載欠帳之證詞
，有違經驗法則；另原判決附表所列之證人即施用者李漢傑、王
欽澤、林志宗、吳忞德、林文志等人均不認識乙○○，且不曾向
乙○○購買毒品，而各該證人所指之女生，應係甲○○之女友，
而誤認為甲○○之太太，因而於警詢、偵查中以個人推測之詞，
原審判決據為判決基礎，當然違背法令；又原判決認為伊二人販
賣第一級毒品所得財物為（新台幣，下同）十萬零九百元、八萬
元，販賣第二級毒品所得為二萬六千元、二萬六千元，縱認屬實
，證人欠帳部分並未交付，應非所得，則原判決諭知沒收、追繳
之金額，應非十萬零九百元、八萬元、二萬六千元，而有重新計
算之必要，原判決當然違背法令。丙○○略以：證人王朝明並未
言明伊確有與其洽談，或交易毒品，僅憑其臆測伊有代替甲○○
接聽電話，即視為一夥，所證稱：向他們買過兩次毒品等語，依
刑事訴訟法第一百六十條之規定，應無證據能力；又證人吳忞德
於偵查中證稱曾向甲○○購買毒品海洛因二十次，亦曾由丙○○
代送，惟證人吳忞德未曾言明如何交易，是否曾交付金錢予伊，
是否確實知曉吳忞德與甲○○是在買賣毒品海洛因，抑或僅不知
情的代為轉讓毒品，況且證人吳忞德之證詞前後不一，反覆矛盾
，原審未採為有利於伊之證詞，有違證據法則；再證人林文志證
稱伊有時會代替甲○○將毒品送到，甲○○住家樓下給他，有時
所代表之確實次數為何，有否收取金錢，代為轉交之毒品為何，
原審未加詳查，有應調查證據未予調查之違法各云云。經查：按
證據之取捨及證據證明力如何，均屬事實審法院得自由裁量、判
斷之職權，苟其此項裁量、判斷，並不悖乎通常一般之人日常生
活經驗之定則或論理法則，又於判決內論敘其何以作此判斷之心
證理由者，即不得任意指摘其為違法，據為提起第三審上訴之合
法理由。而認定犯罪事實所憑之證據，並不以直接證據為限，間
接證據亦包括在內，審理事實之法院綜合卷內之直接、間接證據
，本於推理作用，於通常一般之人均不致有所懷疑，得確信其為
真實之程度者，即得據之為有罪之認定。又刑法所稱之共同正犯
，係以其主觀之犯意及客觀之犯行為判斷標準，凡以自己犯罪之
意思而參與犯罪，無論其所參與者是否犯罪構成要件之行為，皆
為正犯，其以幫助他人犯罪之意思而參與犯罪，其所參與者，苟
係犯罪構成要件之行為，亦為正犯，必以幫助他人犯罪之意思而
參與犯罪，其所參與者又為犯罪構成要件以外之行為，始為幫助
犯。而共同實行犯罪行為之人，在合同意思範圍以內，各自分擔
犯罪行為之一部，相互利用他人之行為，以達其犯罪之目的者，
即應對於全部所發生之結果，共同負責。本件原判決依調查證據
之結果，已敘明證人林憲雄於偵查中業已結證稱其綽號為「顯龍
」，於九十四年五月間在礁溪國小向甲○○購買海洛因一次，並
當場交付現金二千四百餘元，尾款一萬七千五百元欠著等情，核
與於甲○○住處扣得之帳單上「現龍、0000000000、
一萬柒仟伍佰」之記載相符；證人陳偉棋於偵查中即結證稱：向
甲○○買海洛因，每星期買一、二次，一次約買一千或二千元，
一千元約買０．一五公克的海洛因，從九十四年七月至九月間都
在甲○○礁溪鄉白石腳住處四樓買的，或在他住處巷口超商外面
由甲○○交貨等語，其就向甲○○購買毒品之次數、時間、地點
等情證述明確，且經檢察官提示扣得之帳單「阿奇、00000
00000、二萬壹仟元＋五佰」時，亦證稱其上之記載即係其
購買毒品海洛因之記載，其證詞並無模糊或矛盾之處；證人吳忞
德於偵查中結證稱：自九十四年三月至六月向甲○○購買海洛因
，次數有二十次，每次買一、二千元，他老婆有從他住處門縫塞
海洛因給我，如果人家跟甲○○拿毒品或海洛因，甲○○沒空，
就是丙○○送去的，丙○○有送給我過等語，於第一審審理時於
檢察官提示偵查筆錄時，亦明確證稱其確有如偵查筆錄所載向甲
○○、乙○○、丙○○購買海洛因之情形在卷；證人林文志於偵
查中結證稱：我是去甲○○礁溪四樓住處買，有時買海洛因，有
時買安非他命，安非他命約一星期買二、三次，每次約五百至一
千元，海洛因一天買一次，每次買五百至一千元，有時甲○○會
向乙○○交代，乙○○開門，我跟她說要找天來，他說天來不在
，我說有事要找天來，要跟他拿東西，她說天來有放她那邊，要
付現金才會給我，如果要欠，要跟天來說，甲○○有時會送，而
丙○○有時向甲○○拿毒品，有時會叫丙○○拿下來，說樓下有
朋友在等等語；證人李漢傑於偵查中結證稱：警訊中稱九十四年
五、六月在甲○○礁溪路七段一０三巷二號四樓住處購買安非他
命約三、四次，每次約一、二千元，是實在，他老婆曾經拿過安
非他命給我，從她家門縫拿，也有進她家拿過，是我拿錢給甲○
○，他太太拿安非他命給我等語，已就乙○○曾經交付安非他命
予證人李漢傑一事證述明確；證人林志宗於偵查中明確指稱：我
是向甲○○購買，但有一次甲○○不在，由乙○○拿安非他命到
她家巷口的超商樓下給我，從六、七、八月開始買，約有十次，
都是買安非他命，一次買五百元，都是甲○○拿安非他命給我，
但其中一次是乙○○拿給我，均在他家巷口的超商樓下給我等語
。對於檢察官詢問「甲○○、乙○○如何稱呼你？」答稱：「和
尚」、「帳冊內和尚二千五百何意？」答稱：「我欠他的，因我
向他們購買安非他命所欠的錢」等語明確；及證人王欽澤於偵查
時結證稱：九十四年二、三月間開始向甲○○買安非他命，最後
一次是在被抓的前一天，也就是九十四年九月十九日早上七、八
時到他礁溪住處購買，總共跟他買過二次，每次買一千元，都是
打0000000000號行動電話跟他買毒品，二次交易地點
都是他住處，都是現金交易，我跟他買毒品時乙○○也都在場，
她也都知道等語。於第一審審理時經檢察官詢問其於偵查時所稱
向甲○○購買毒品之經過情形，以及所稱跟甲○○買毒品時乙○
○都在場，也都知道等語是否實在時，亦回答稱：實在。而自乙
○○於遭警查獲時，迅將帳冊中有關記載販賣毒品之對象、金額
之二頁撕下，並藏放於其胸罩內等情觀之，認乙○○確有參與販
賣毒品之犯行，於警方到場時，始會將記載有關販賣毒品數量、
金額之帳冊撕下，足見證人王欽澤所述乙○○有與甲○○共同販
賣毒品之事實為真等情。經核與證據法則並無違背。原判決復說
明，證人王朝明於第一審審理時業已死亡而無法到庭，有法務部
戶役政連結作業系統個人基本資料一份在卷。依證人王朝明於偵
查中結證稱：甲○○及丙○○都有接電話，我向他們購買二次，
有時候甲○○接電話，有時候是丙○○接電話，扣案帳單上載「
阿明000000000」是我家電話等語明確，核與扣得之帳
單上記載「阿明、000000000、五０」相符，關於證人
王朝明於偵查中所為上開證詞，丙○○及其辯護人於原審準備程
序亦表示對其證據能力並無意見，原審以之為認定丙○○此部分
犯行之憑據，亦無不合。原判決綜合各種相關證據，認定上訴人
等有本件犯行，就案內有關證據，本於調查所得心證，分別定其
取捨而為事實上之判斷，均已於理由內詳加說明。並無上訴意旨
所指之違背法令。其餘上訴意旨，無非係對事實審法院採證認事
之職權行使及原審已調查、判決理由已說明或與本件犯罪構成要
件無關之事項，仍執陳詞，徒憑己見，再為事實上或細節上之爭
執，亦非適法之上訴第三審理由。衡以上述說明，應認其上訴均
為違背法律上之程式，予以駁回。
據上論結，應依刑事訴訟法第三百九十五條前段，判決如主文。
中    華    民    國  九十七  年    六    月   十二   日
                      最高法院刑事第六庭
                          審判長法官  洪  清  江
                                法官  韓  金  秀
                                法官  陳  晴  教
                                法官  李  錦  樑
                                法官  吳  昆  仁
      本件正本證明與原本無異
                                      書  記  官
中    華    民    國  九十七  年    六    月   三十   日
                                                      Ｑ


司法院資訊處製作；財團法人民間司法改革基金會備份。
